臺灣基隆地方法院民事裁定  
110年度監宣字第106號
聲  請  人  江陳○  


相對人即受
監護宣告人  江陳□□

關  係  人  江陳△  

上列聲請人聲請對相對人為監護宣告事件，本院裁定如下：    
    主    文
宣告江陳□□（男、民國00年0月00日生、身分證統一編號：Z00
0000000號）為受監護宣告之人。
選定江陳○（男、民國00年0月00日生、身分證統一編號：Z00000
0000號）為受監護宣告之人之監護人。
指定江陳△（男、民國00年0月00日生、）為會同開具財產清冊之
人。
聲請費用新臺幣壹仟元由受監護宣告人江陳□□負擔。
    理    由
一、聲請意旨略以：聲請人之父即相對人江陳□□於民國110年5
    月27日因罹患嚴重特殊傳染性肺炎，致不能為意思表示或受
    意思表示，為此聲請對其為監護之宣告，並聲請選任聲請人
    為監護人及指定江陳△為會同開立財產清冊之人等語。
二、按對於因精神障礙或其他心智缺陷，致不能為意思表示或受
    意思表示，或不能辨識其意思表示之效果者，法院得因本人
    、配偶、四親等內之親屬、最近一年有同居事實之其他親屬
    、檢察官、主管機關或社會福利機構之聲請，為監護之宣告
    ，民法第14條第1項定有明文。次按受監護宣告之人應置監
    護人；法院為監護之宣告時，應依職權就配偶、四親等內之
    親屬、最近一年有同居事實之其他親屬、主管機關、社會福
    利機構或其他適當之人選定一人或數人為監護人，並同時指
    定會同開具財產清冊之人；法院選定監護人時，應依受監護
    宣告之人之最佳利益，優先考量受監護宣告之人之意見，審
    酌一切情狀，並注意下列事項：一、受監護宣告之人之身心
    狀態與生活及財產狀況。二、受監護宣告之人與其配偶、子
    女或其他共同生活之人間之情感狀況。三、監護人之職業、
    經歷、意見及其與受監護宣告之人之利害關係。四、法人為
    監護人時，其事業之種類與內容，法人及其代表人與受監護
    宣告之人之利害關係，民法第1110條、第1111條第1項及第1
    111條之1亦分別定有明文。
三、經查：
　㈠聲請人主張之前揭事實，業據其提出戶籍謄本、長庚醫療財
    團法人基隆長庚紀念醫院診斷證明書為證，且經本院依職權
    函請長庚醫療財團法人基隆長庚紀念醫院對相對人之精神狀
    態為鑑定，經鑑定結果略以：江員（即相對人）於110年5月
    30日因「新冠肺炎」病情惡化，陷入昏迷，接受「氣管切開
    手術」並仰賴呼吸器治療，治療期間江員又發生腦中風，造
    成腦部功能嚴重受損，語言表達功能缺損，對時間、地方以
    及人物之適當辨識能力嚴重減退，無法正常行走，呈現「重
    度失智」狀態。此外江員之飲食（鼻胃管進食）、沐浴、更
    衣等日常生活起居，皆需要專人24小時全日照護，江員上述
    病情持續至今，並未有明顯改善。江員受鑑定時對外界事物
    適當知覺理會能力嚴重缺損，接受、維持及保存外界訊息之
    能力嚴重缺損，語言表達功能缺損，無法正常言語，無經濟
    活動能力，且社會功能嚴重缺損。綜合以上所述，江員之過
    去生活史、疾病史、身體檢查及精神狀態檢查結果，認江員
    目前因「重度失智症」，致其為意思表示、受意思表示和辨
    識其意思表示效果之能力已達「完全不能」之程度，可為「
    監護宣告」等語，有該院110年9月8日長庚院基字第1100900
    017號函附精神鑑定報告書乙件在卷可按。綜合上情，足認
    相對人確因心智缺陷，已達不能為意思表示或受意思表示之
    程度。從而，聲請人聲請對相對人為監護之宣告，為有理由
    ，應予准許。
　㈡本院為審酌相對人之最佳利益，選任適任之監護人及開具財
    產清冊人之人選，依職權囑託基隆市政府社會處對聲請人、
    相對人、利害關係人為調查，其綜合評估及建議略以：聲請
    人為案長子，有積極意願擔任監護人，並安排相對人未來照
    顧生活、協助相對人代辦各項事務及財務管理相關事宜。聲
    請人未患有足以影響監護能力之疾病，評估具有監護能力。
    聲請人工作時間不固定，尚可即時因應相對人所需，執行監
    護責任與義務。相對人現入住本市私立逸嘉老人長期照顧中
    心，接受全天候專業人員照顧，監護環境佳。聲請人規劃相
    對人未來照顧生活、擬持續交由專業人員提供24小時照護，
    安派入住機構。會開同居財產清冊人則為案次子，自述身心
    健康況狀尚佳，口語表達能力順暢，過去對相對人無不利情
    事，案次子表示瞭解會同人應有之責任義務，有意願擔任會
    同開具財產清冊之人。案次子雖因相對人早年離家感到生氣
    ，但見到相對人身心現況感到不捨，願意從旁協助聲請人處
    理相對人事務。綜上，相對人如受監護宣告，建議由江陳○
    擔任監護人，江陳△擔任會同開具財產清冊之人等語，有基
    隆市政府110年9月3日基府社老貳字第1100241081號函附成
    年監護及輔助事件訪視評估報告在卷可參。
　㈢本院參酌上開報告及卷內相關事證，認聲請人為相對人之長
    子，為相對人之至親，且於相對人罹病後，初期相關醫療及
    照顧事宜，均由聲請人協助處理，並對相對人未來養護事宜
    已有規劃，自適宜擔任相對人之監護人。而利害關係人江陳
    △則為相對人之次子，亦為相對人之至親，願意協助聲請人
    處理相對人安養照顧問題，自有瞭解相對人之財產狀況，以
    利監督之必要。參以聲請人、利害關係人、相對人其餘最近
    親屬即其妻江余☆☆、三子江陳▽等人均同意由聲請人擔任相
    對人之監護人，並由利害關係人江陳△擔任開具財產清冊之
    人，且有聲請人提出之親屬會議同意書在卷可稽。本院審酌
    上情，認由聲請人擔任監護人，應符合受監護宣告之人之最
    佳利益，爰選定聲請人為監護人，並指定江陳△為會同開具
    財產清冊之人。另監護人江陳○應依據民法第1113條準用同
    法第1099條第1項之規定，對於受監護宣告之人即相對人之
    財產，會同江陳△於2個月內開具財產清冊，並陳報法院，併
    此敘明。
四、依家事事件法第164條第2項，裁定如主文。
中　　華　　民　　國　　110 　年　　9 　　月　　23　　日
　　　　　　　　　家事法庭法  官　王美婷 
以上正本係照原本作成。
如不服本裁定應於送達後十日內向本院提出抗告狀，並繳納抗告
費新臺幣1千元。
中　　華　　民　　國　　110 　年　　9 　　月　　23　　日
　　　　　　　　　    　　書記官　施鴻均